臺灣高等法院刑事判決
108年度原上訴字第86號
上  訴  人  臺灣宜蘭地方檢察署檢察官
上  訴  人  
即  被  告  陳漢威


            阮睿涵



上二人共同
選任辯護人  陳科升律師
            向榕錚律師
被      告  簡子浩


            朱建忠




            楊宇  


上  一  人
選任辯護人  李秋銘律師(法扶律師)  
上列上訴人等因被告等詐欺等案件，不服臺灣宜蘭地方法院107
年度原訴字第14號、107年度訴字第566號，中華民國108年5月22
日第一審判決（起訴案號：臺灣宜蘭地方檢察署107年度偵字第3
152、3183、4072、4701、4975、5399號），提起上訴，本院判
決如下：
    主  文
原判決關於其附表一所示有罪部分暨應執行刑部分均撤銷。
丙○○犯如附表一編號1至7所示之罪，各處如附表一編號1至7主文
欄所示之刑。應執行有期徒刑貳年陸月。扣案iphone 6S行動電
話壹支（內有門號○○○○○○○○○○號SIM卡壹張）沒收。
乙○○犯如附表一編號1至7所示之罪，各處如附表一編號1至7主文
欄所示之刑。應執行有期徒刑貳年。
戊○○犯如附表一編號1至7所示之罪，各處如附表一編號1至7主文
欄所示之刑。應執行有期徒刑貳年貳月。扣案Samsung牌行動電
話壹支（內有門號○○○○○○○○○○號SIM卡壹張）沒收。未扣案犯罪
所得新臺幣壹萬柒仟壹佰元沒收，於全部或一部不能沒收或不宜
執行沒收時，追徵其價額。
其他上訴駁回。
    犯罪事實
一、丙○○、乙○○與戊○○等3人於民國107年4月初起參與由姓名年
    籍不詳綽號「小榮」之人（「LINE」通訊軟體上暱稱為「易
    付卡」，下稱「小榮」）及其他姓名年籍不詳之成年人所組
    成，以實施詐術為手段、具有持續性、牟利性及結構性之詐
    欺集團犯罪組織，由「小榮」負責與詐欺集團上游聯繫而指
    揮丙○○、乙○○、戊○○等人分工，丙○○負責依「小榮」提供之
    資訊確認詐騙款項入帳情況，指示戊○○前往各地提領贓款；
    乙○○負責透過電腦設備確認人頭帳戶之使用現狀及指示戊○○
    提領贓款；戊○○則負責依「小榮」之指示收取人頭帳戶供詐
    騙款項匯入使用，並於款項匯入後，依「小榮」、丙○○或乙○○之指示，前往各地領取贓款再經由「小榮」轉交所屬詐欺
    集團成員，丙○○、乙○○與戊○○等3人遂以此分工參與詐欺集
    團犯罪組織。
二、丙○○、乙○○與戊○○等3人與「小榮」、詐欺集團之成員共同
    意圖為自己不法之所有，基於三人以上共同詐欺取財之犯意
    聯絡，由戊○○於107年4月中旬，向不知情之甲○○借得其所申
    設之彰化銀行羅東分行00000000000000號帳戶（下稱彰銀帳
    戶），及於107年5月上旬向不知情之丁○借得其所申設之中
    國信託商業銀行羅東分行000000000000號帳戶（下稱中信帳
    戶），並將前開2帳戶之資訊告知「小榮」後，該詐欺集團
    之成員即分別施以附表一所示詐術，致壬○○○等7人陷於錯誤
    ，分別交付附表一所示款項至上述彰銀帳戶或中信帳戶內，
    丙○○、乙○○、戊○○再以如上之分工方式，由「小榮」、丙○○
    或乙○○確認附表一所示之款項匯入後，再由戊○○依渠等之指
    示於附表二所示之時間、地點提領所示贓款，再交予「小榮
    」轉交詐欺集團成員，戊○○並因收集前揭彰銀帳戶獲得新臺
    幣（下同）3000元之報酬，及因提領贓款而朋分所提領詐騙
    款項之3％即14,100元之報酬。
三、案經壬○○○、癸○○、戊○○、丑○○、丙○○、庚○○訴由宜蘭縣政
    府警察局羅東分局報告臺灣宜蘭地方檢察署檢察官偵查起訴
    。
    理  由
甲、有罪部分（即原判決撤銷部分）
壹、證據能力之說明
一、關於供述證據部分：
  ㈠按組織犯罪防制條例第12條第1項中段規定：「訊問證人之筆
    錄，以在檢察官或法官面前作成，並經踐行刑事訴訟法所定
    訊問證人之程序者為限，始得採為證據」，係以立法排除被
    告以外之人於警詢或檢察事務官調查中所為之陳述，得適用
    刑事訴訟法第159條之2、第159條之3及第159條之5之規定，
    是證人於警詢時之陳述，於違反組織犯罪防制條例案件，即
    絕對不具有證據能力，自不得採為判決基礎；而上開組織犯
    罪防制條例第12條第1項規定，係排除一般證人於警詢陳述
    之證據能力之特別規定，然被告於警詢之陳述，對被告本身
    而言，則不在排除之列，有最高法院102年度台上字第2653
    號判決意旨參照。準此，被告丙○○、乙○○及戊○○以外之人於
    警詢時所為之陳述，於被告丙○○、乙○○及戊○○涉犯違反組織
    犯罪防制條例部分，均不具證據能力。
  ㈡又上開組織犯罪防制條例之規定，係以犯罪組織成員犯該條
    例之罪者，始足與焉，至於所犯該條例以外之詐欺取財罪，
    其被告以外之人所為之陳述，自仍應依刑事訴訟法相關規定
    ，定其得否為證據（最高法院103年度台上字第2915號判決
    意旨參照），附此敘明。
二、扣案之被告丙○○、乙○○、戊○○及「小榮」間之「LINE」或「
    微信」等通訊軟體之通話紀錄翻拍照片，雖據被告丙○○、乙○○之辯護人以該等照片翻拍內容為過去已結束之對話，而屬
    傳聞證據，又非業務文書，檢察官應向法院聲請核發扣押裁
    定而取得，應無證據能力云云。惟：
  ㈠傳聞證據應排除其證據能力，該「傳聞證據」係指以言詞或
    書面提出在審判庭以外未經反對詰問之陳述，以證明該「陳
    述內容」具有真實性之證據，詳言之，傳聞證據係指由間接
    傳聞而來之證據，將對待證事實有直接知覺之人，以其在該
    訴訟案件之審判庭外之陳述內容，作為該陳述內容具有真實
    性之證據。而查卷附之前揭「LINE」或「微信」通訊軟體之
    通話紀錄翻拍照片，係紀錄被告戊○○、丙○○、乙○○與「小榮
    」間之對話、交談，該對話、交談非屬基於知覺他人行為所
    為之陳述，該通話紀錄翻拍照片亦非用以證明陳述者陳述內
    容之事實為真實，而在證明陳述（對話）本身之存在，其本
    質上並非供述證據，揆諸前揭說明，核非傳聞證據，即無應
    排除證據能力之問題。
  ㈡警方取得前開通訊軟體之通話紀錄翻拍照片之過程，業據被
    告丙○○於原審時供稱係其主動將其行動電話等相關事證交予
    警方（見原審107年度原訴字第14號卷【下稱原審卷】二第2
    3頁），被告戊○○亦於原審中供稱其遭警方查扣之手機係配
    合警方偵辦同意提供開機密碼等語（見原審卷一第230頁）
    ，且苟非如此，警方亦無從開啟被告戊○○之行動電話拍攝相
    關照片，憑此可見前揭通話紀錄翻拍照片係警方經被告戊○○
    、丙○○同意下所取得，是自無辯護人前揭所辯應向法院聲請
    核發扣押裁定而取得之問題。
  ㈢又通話紀錄翻拍照片為警方依機器之功能，攝錄實物形貌而
    形成之圖像，且本件警方於當場拍攝後於該次警詢時亦均提
    示予被告戊○○、丙○○辨識並表示意見，核無虛偽造假之情，
    且被告等人及渠等之辯護人對本案卷附相關通訊軟體之通話
    紀錄翻拍照片其真實無偽俱不爭執，又尤以均經本院踐行證
    據調查之法定程式，於審判期日向被告提示或宣讀、告以要
    旨，則其上開通話紀錄翻拍照片自得採為認定被告等有罪之
    基礎，而為本案審判之適格證據。被告丙○○、乙○○之辯護人
    爭執此部分之證據能力云云，自無可採。
三、其餘下列所引具傳聞性質之各項供述證據，經本院依法調查
    後，被告戊○○未到庭表示意見，檢察官、被告丙○○、乙○○及
    渠等之辯護人均未於言詞辯論終結前，就證據能力部分有所
    異議，本院復查無該等證據有違背法定程序取得或顯不可信
    之情狀，依刑事訴訟法159條之5規定，應有證據能力；至其
    餘下列本件認定事實所引用之非供述證據，並無證據證明係
    公務員違背法定程序所取得，亦無刑事訴訟法第159條之4顯
    有不可信之情況與不得作為證據之情形，且經本院於審判程
    序依法進行證據之調查、辯論，被告丙○○、乙○○、戊○○於訴
    訟上之程序權即已受保障，自得為判斷之依據。
貳、實體部分
一、訊據被告戊○○（以下逕稱其名）對其參與犯罪組織、收集被
    告甲○○及被告丁○（以下均逕稱其名）之銀行帳戶，並於附
    表二所示之時間、地點提領贓款等情，於原審中均坦承不諱
    （見原審卷一第29至30、63頁）；上訴人即被告丙○○（以下
    逕稱其名）則矢口否認有三人以上共同詐欺或參與犯罪組織
    之犯行，辯稱：我沒有加入詐欺集團犯罪組織，我跟戊○○只
    是房東房客及室友關係，我沒有指示戊○○去領錢，「小榮」
    有時候在找不到戊○○時，會透過我找戊○○或是請我轉達一些
    事情，但我不知道「小榮」跟戊○○在做什麼，我是到107年5
    月初才知道戊○○在從事詐騙，知道後就去找轄區的派出所告
    知戊○○的事情云云；上訴人即被告乙○○（以下逕稱其名）固
    坦承有叫戊○○去領錢及查詢甲○○之帳戶內餘額等情，惟亦矢
    口否認有三人以上共同詐欺或參與犯罪組織之犯行，辯稱：
    我一開始以為戊○○是在幫網拍公司領錢，直到107年4月底才
    知道戊○○是在提領詐騙款項，知道後還是有幫戊○○查詢帳戶
    內有無金錢，但我的行為應僅是幫助戊○○等人犯罪，應成立
    幫助詐欺取財罪云云；丙○○、乙○○之辯護人並為渠等辯護稱
    ：丙○○、乙○○均無犯罪所得，難認有何犯罪動機，且不能僅
    以網路通訊軟體之對話紀錄即認定渠等2人犯罪云云。經查
    ：
  ㈠附表一所示之告訴人、被害人，確遭詐欺集團以附表一所示
    之時間及詐騙方式施用詐術，致渠等均陷於錯誤，而分別於
    附表一所示之時間、地點將遭詐騙之款項匯至甲○○之彰銀帳
    戶或被告丁○之中信帳戶等情，有附表一「相關證據」欄所
    示之證據在卷可憑，此部分事實首堪認定。
  ㈡戊○○參與「小榮」所屬之詐欺集團犯罪組織，接受「小榮」
    之指揮收集甲○○之彰銀帳戶及丁○之中信帳戶，並於附表二
    所示之時間、地點，自上揭彰銀帳戶、中信帳戶提領附表一
    所示告訴人、被害人匯入之詐欺款項，再將領得之贓款分3
    次當面交予「小榮」等情，業據戊○○於警詢、偵查及原審時
    均坦承不諱（見宜蘭縣政府警察局羅東分局警羅偵字第1070
    020783號卷【下稱警卷一】第4至15、17至22頁，107年度偵
    字第3152號卷【下稱偵3152卷】第87至90、190至192、204
    至206頁，107年度偵字第20935號卷【下稱偵20935卷】第30
    至32頁，原審卷一第29至31、63至64、221、225至238頁、
    卷二第3頁），復有附表二「相關證據」欄所示之證據在卷
    可考，又警方於107年5月22日至戊○○與丙○○所共同居住之宜
    蘭縣○○鎮○○街00巷0弄0○0號5樓執行搜索，亦在丙○○房內搜
    得甲○○名下之彰銀帳戶存摺、金融卡、印章及戊○○用以與「
    小榮」、丙○○、乙○○等人聯繫之行動電話，警方復經其同意
    後，以其所提供之密碼解鎖上開行動電話，並於通訊軟體「
    LINE」上發現其與暱稱「小白」之丙○○、暱稱「涵涵」之乙○○、暱稱「易付卡」之「小榮」，及於通訊軟體「微信」上
    發現其與暱稱「VIP」之丙○○等人對談有關提領款項等內容
    之紀錄，有宜蘭縣政府警察局羅東分局搜索扣押筆錄暨扣押
    物品目錄表、上開通訊軟體之通話紀錄翻拍照片等在卷可稽
    （見偵3152卷第27至29、52至56頁），足認戊○○之自白與事
    實相符，而得採為認定事實所憑之依據。
  ㈢丙○○、乙○○雖各執前詞置辯，均矢口否認有三人以上共同詐
    欺或參與犯罪組織之犯行，惟查：
  ⒈按共同實行犯罪行為之人，在合同意思範圍以內，各自分擔
    犯罪行為之一部，相互利用他人之行為，以達其犯罪之目的
    者，即屬共同正犯，而應對於全部所發生之結果，共同負責
    ，不問犯罪動機起於何人，亦不必每一階段犯行，均經參與
    。共同正犯之行為人已形成一個犯罪共同體，彼此相互利用
    ，並以其行為互為補充，以完成共同之犯罪目的。故其所實
    行之行為，非僅就自己實行之行為負其責任，並在犯意聯絡
    之範圍內，對於他共同正犯所實行之行為，亦應共同負責，
    此即所謂「一部行為全部責任」之法理。又刑法之「相續共
    同正犯」，就基於凡屬共同正犯對於共同犯意範圍內之行為
    均應負責，而共同犯意不以在實行犯罪行為前成立者為限，
    若了解最初行為者之意思，而於其實行犯罪之中途發生共同
    犯意而參與實行者，亦足成立；故對於發生共同犯意以前其
    他共同正犯所為之行為，苟有就既成之條件加以利用而繼續
    共同實行犯罪之意思，則該行為即在共同意思範圍以內，亦
    應共同負責（最高法院34年上字第862號、32年上字第1905
    號判例、100年度台上字第5925號、98年度台上字第7972號
    判決意旨參照）。次按共同正犯之意思聯絡，原不以數人間
    直接發生者為限，其僅有間接之聯絡，或於行為當時，基於
    相互之認識，以共同犯罪之意思參與者，亦包括在內（最高
    法院77年台上字第2135號判例意旨參照）；又意思之聯絡並
    不限於事前有所謀議，即僅於行為當時有共同犯意之聯絡者
    ，亦屬之，且其表示之方法，亦不以明示通謀為必要，即相
    互間有默示之合致，亦無不可（最高法院73年台上字第2364
    號判例意旨參照）。又以現今電話詐騙之犯罪型態，自設立
    電信機房、收購人頭帳戶、撥打電話實施詐騙、指定被害人
    匯款帳戶、自人頭帳戶提領款項、取贓分贓等階段，乃係需
    由多人縝密分工方能完成之集團性犯罪，且此集團詐欺之犯
    罪型態，係由多人分工方能完成，倘其中某一環節脫落，將
    無法順利達成詐欺結果，各該集團成員雖因各自分工不同而
    未自始至終參與其中，惟各該集團成員所參與之部分行為，
    仍係利用集團其他成員之行為，以遂行犯罪目的。
  ⒉查丙○○曾透過「LINE」通訊軟體連續傳送「回我一下」、「
    機車鑰匙在客廳」、「等等把卡裡的都領出來」、「朱那個
    好像還有3」、「你跑遠一點領」、「別去7-11」、「有進
    先回報給我」等語予戊○○，戊○○則於107年5月4日13時29分
    許使用自動櫃員機試圖自甲○○名下之彰銀帳戶領款未果後，
    亦透過「LINE」通訊軟體將該次交易明細傳送予丙○○與之討
    論等情，亦有戊○○之行動電話內「LINE」通訊軟體對話紀錄
    翻拍照片等在卷足稽（見偵3152卷第52至56頁），自前揭通
    訊紀錄可悉，可見丙○○確實居於支配戊○○之地位，並知悉甲○○名下之彰銀帳戶款項餘額，指示戊○○前往提領甲○○帳戶內
    之詐欺贓款後回報情形，嗣戊○○持甲○○之提款卡嘗試提款未
    果後，亦確實隨即將該自動櫃員機交易明細回報予丙○○與之
    商討，足堪認定。再依戊○○於偵查中具結所證稱：丁○在107
    年4、5月間將其帳戶拿到丙○○住處給伊，是「小榮」叫我去
    領，我會再直接或用通訊軟體問「涵涵」（即乙○○），請她
    用電腦幫我查錢有無匯入，若有伊再去領；「小榮」找不到
    我，就會去找丙○○；丙○○有指示我去提領甲○○帳戶內之金錢
    ，丙○○會透過小涵叫我領錢；乙○○的確常以公司名義叫我領
    錢等語（見偵3152卷第192、206頁），及警方於107年5月22
    日持搜索票前往丙○○及戊○○所共同居住之宜蘭縣○○鎮○○街00
    巷0弄0○0號5樓執行搜索時，係在丙○○之房間搜得前揭甲○○
    之彰銀帳戶之存摺、提款卡及印章等情，互核與丙○○所供承
    曾於戊○○領錢前，數次先行確認帳戶內有無餘額，並於戊○○
    某次前往宜蘭縣○○鎮○○路000號之彰化銀行羅東分行提領款
    項時，駕駛車輛接送戊○○往返，並有在「微信」通訊軟體上
    以「VIP」之暱稱及在「LINE」通訊軟體上以「小白」之暱
    稱與戊○○、乙○○聯絡等情（見警卷一第32至36、40頁）。是
    以前揭丙○○指示戊○○提款具體內容、要求戊○○向其回報，而
    戊○○亦果然向其回報、替戊○○處理提款時遭遇之困難及甲○○
    之彰銀帳戶係由其實際管領之情節以觀，均可見丙○○確有實
    施前揭共同詐欺取財犯行之犯意聯絡及行為分擔甚明。
  ⒊又乙○○曾有指示戊○○前去領錢，並曾在戊○○領錢之前，透過
    電腦設備連結網際網路，以網路銀行之功能查詢帳戶狀況，
    及在「LINE」通訊軟體上以「涵涵」之暱稱與戊○○聯繫等情
    ，業據乙○○於偵查中及原審時供承不諱（見107年度偵字第4
    975號卷【下稱偵4975卷】第62頁，原審卷一第137至138頁
    ），經核與戊○○上開於偵查中證述內容相符（見偵3152卷第
    192、206頁），再卷附戊○○之行動電話內「LINE」通訊軟體
    有關乙○○與戊○○間之對話紀錄翻拍照片（見偵3152卷第53頁
    ），亦可見乙○○以暱稱「涵涵」之帳號於107年4月24日及10
    7年4月25日2度傳送「領錢。」之訊息予戊○○，於107年4月2
    3日經戊○○詢問「你可以幫我在試看看彰化銀行的網銀可以
    了嗎？」乙○○答以「小白叫你打給他。不能用。」及於107
    年4月26日經戊○○詢問「哈囉，可以幫我查一下卡片能用嗎
    ？」乙○○亦答以「可以」、「要先領嗎？」，憑此均足見乙○○確實參與查詢人頭帳戶款項狀況，並指示戊○○前往提領甲○○帳戶內之詐欺贓款，或於帳戶無法使用時，要求戊○○與丙○○聯繫。綜合上情，已可見乙○○確有實施前揭共同詐欺取財
    犯行之犯意聯絡及行為分擔甚明。
  4.丙○○雖辯稱：我跟戊○○只是房東房客、室友關係，我雖有確
    認帳戶內有無餘額，並指示戊○○前去領錢，亦曾駕車載送戊○○前往領錢，有時忙碌也會透過乙○○找戊○○，但我不知道戊○○是在提領詐欺款項，前揭對話紀錄中我傳送予戊○○之訊息
    ，均是因為「小榮」找不到戊○○而請我聯絡，我只是複製貼
    上「小榮」之訊息，不知道所傳送訊息的意思，是到107年5
    月初才知道戊○○在從事詐騙云云，戊○○亦附和丙○○之辯詞，
    於原審供稱：丙○○沒有參與詐欺集團犯罪組織，我的上頭是
    「小榮」，不是丙○○，丙○○是在「小榮」找不到我時才會幫
    忙聯絡我，又甲○○之帳戶存摺、提款卡及印章係由我保管，
    因我東西太多，所以才將上開物品堆在丙○○房間；另乙○○則
    辯稱：我一開始以為戊○○是在幫網拍公司領錢，直到107年4
    月底才知道戊○○是在提領詐騙款項，我之後雖然仍有負責查
    詢帳戶的使用情況，但我的行為應僅是幫助被告戊○○等人犯
    罪，應成立幫助詐欺取財罪云云。云云。惟查：
  ⑴證人即被告乙○○於偵查中具結證稱：丙○○曾經告訴我那些是
    曾經有出去見面、在一起的人，其中一方依指示匯款到帳戶
    的錢，...，他知悉「小榮」在從事的事務及戊○○所提領之
    款項等語（見偵4975卷第85頁）；丙○○於原審時亦自承：我
    幫「小榮」找戊○○的次數很多，我不太記得具體時間、次數
    （見原審卷一第31頁），參以上述丙○○與戊○○以通訊軟體聯
    繫之情形，顯見丙○○與「小榮」、戊○○過從甚密，是丙○○於
    警詢及原審中所供稱：我與戊○○認識及分租住處約僅3個月
    之時間；與「小榮」從未見面，係因「小榮」收購易付卡之
    事而透過朋友之介紹互加「LINE」等通訊軟體之聯絡人才認
    識，不知「小榮」真實姓名、年籍等語（見警卷一第34頁，
    原審卷一第139頁），縱然屬實，然以丙○○與戊○○相識未深
    卻又居住同址，與「小榮」更甚至僅有1次交易關係之互動
    而卻經常聯繫，若非渠等之間有共同之犯罪分工，實難想像
    丙○○何以願意一再替「小榮」聯絡、指示戊○○前去提款，或
    同意戊○○任意進出其房間堆放物品。此外，我國銀行實務上
    就提領存款所需之手續，一般規定任何人只要持有帳戶存摺
    及印章，即得自該帳戶中提領其內款項，戊○○既於詐欺集團
    犯罪組織中負責持人頭帳戶提領贓款，對上情應知之甚詳，
    若丙○○、乙○○確無參與，戊○○理應想方設法防止遭人發現所
    為不法犯行，然戊○○捨此未為，反將所持有人頭帳戶資料任
    意置放丙○○房間，並任由丙○○、乙○○查詢該帳戶款項變動狀
    況，是戊○○與丙○○、乙○○有共同之分工關係及相當信任，是
    難認定丙○○、乙○○所辯不知情一節為真實。
  ⑵丙○○雖又辯稱其白天均在上班，只是因為與戊○○同住一處，
    才幫「小榮」聯絡、轉述「小榮」之意予戊○○，前揭卷附「
    LINE」通訊軟體對話紀錄翻拍照片所顯示之內容，均係其複
    製貼上「小榮」之對話，並非其自身之意思云云。惟揆諸一
    般常情，丙○○既然於白天上班時不在戊○○身旁，尚需透過通
    訊軟體與戊○○聯繫，則「小榮」亦應可自行利用通訊軟體與
    戊○○聯繫，何需以通訊軟體傳訊予丙○○，再由丙○○全文複製
    貼上轉達予戊○○？況前揭「LINE」通訊軟體對話紀錄所示，
    丙○○於5分鐘內連續傳送「回我一下」、「機車鑰匙在客廳
    」、「等等把卡裡的都領出來」、「朱那個好像還有3」、
    「你跑遠一點領」、「別去7至11」、「有進先回報給我」
    等訊息予戊○○，其中「機車鑰匙在客廳」顯然是同居一處之
    戊○○、丙○○間方得知悉之事。秉此，堪認前揭「LINE」通訊
    軟體對話紀錄所示之訊息，均為丙○○出於自己之意思所傳送
    予戊○○。且細譯丙○○於前開訊息中，不但明確指示戊○○應提
    領之帳戶、數目，更指示戊○○應避免在7-11超商領錢，甚至
    要求戊○○提領完畢後向其回報，再再均可見丙○○應明確知悉
    戊○○所提領之款項之實際來源。丙○○猶執前詞否認上開訊息
    為其出於自己之意思所傳送，亦否認知悉其所指示戊○○前往
    提領之款項為詐欺贓款云云，及戊○○附和丙○○所為前開陳述
    ，均與卷存客觀證據有違，更與常情有悖，均無足採。
  ⑶又乙○○所辯以為戊○○所提領係網拍公司之金錢云云，已與其
    於偵查中所供稱：丙○○有告訴我這是「公司」即「小榮」因
    為曾經有出去見面、在一起的人，依指示匯到帳戶的錢，說
    這是感情的錢，不是詐騙的錢云云（見偵4975卷第85頁）前
    後矛盾不符，所辯已難採信。又其於107年4月24日起連續3
    日均有透過「LINE」通訊軟體指示戊○○前往領錢，已如上述
    ，而自卷附戊○○之行動電話內「LINE」通訊軟體有關乙○○與
    戊○○間之對話紀錄翻拍照片，可見其等於107年4月23日已有
    對話如下（乙○○下稱「A」，戊○○下稱「B」）：「B：妳可
    以幫我再試看看彰化銀行的網銀可以了嗎？A：小白叫你打
    給他。不能用。」於107年4月24日亦有對話如下：「A：領
    錢。B：我在大便。A：好。...A：你出發了嗎？公司在問。
    B：我出發怎麼領錢。而且還沒人載去坐車。小白下班我再
    出發。A：嗯嗯他說錢不急等你回來再弄我也不知道。」可
    見乙○○至少於107年4月23日即已透過網路銀行查詢，知悉戊○○所提領之款項係來自甲○○名下之前揭彰銀帳戶，於107年4
    月24日更知悉其所指示戊○○所領取之款項，係具有時限性之
    金錢。苟依乙○○所辯，其主觀上以為其指示戊○○所領取之款
    項為網拍公司之所得，或是其他非屬詐欺所得的合法款項，
    則該款項既係合法之所得，則「小榮」何須以甲○○之帳戶收
    取？「小榮」又何不將款項留於帳戶內，於需用時再自行提
    領使用即可，而須於107年4月24日起連續3日，均藉由乙○○
    指示戊○○前往領取？何以儘管告知乙○○該等款項具有時限性
    ，請乙○○督促戊○○儘速領出，卻不選擇自行提領？憑此已可
    見戊○○所提領之款項實異於常情。參以近來詐騙集團為避免
    遭查緝，均會使用人頭帳戶，以供該集團對被害人施以詐術
    、接受被害人匯入受騙款項及將贓款為多層次轉帳之使用，
    又為避免被害人發覺受騙報警，多於確認被害人已依指示匯
    款或提領現金後，即迅速指派集團成員將詐得贓款即刻提領
    殆盡，及為避免因於提領詐得贓款時遭查獲該集團，多係由
    集團底層成員出面從事該等高風險之提款工作（即「車手」
    ），車手亦常因負責領款遭警方鎖定、查緝等情，為報章媒
    體新聞上所常見，乙○○為受有教育智慮成熟之成年人，自難
    諉稱不知，而其於指示戊○○前往領款時，情況與上揭特徵完
    全相符，堪認乙○○自始即知悉其所指示戊○○提領及透過網路
    銀行所確認之帳戶內之款項，均為詐欺所得之贓款，其辯稱
    於指示戊○○前往提款之初，不知戊○○是在提領詐欺款項云云
    ，洵無可採。
  ⑷按刑法上之幫助犯，固以幫助他人犯罪之意思而參與犯罪構
    成要件以外之行為而成立，惟所謂以幫助他人犯罪之意思而
    參與者，指其參與之原因，僅在助成他人犯罪之實現者而言
    ，倘以合同之意思而參加犯罪，即係以自己犯罪之意思而參
    與，縱其所參與者為犯罪構成要件以外之行為，仍屬共同正
    犯，又所謂參與犯罪構成要件以外之行為者，指其所參與者
    非直接構成某種犯罪事實之內容，而僅係助成其犯罪事實實
    現之行為而言，苟已參與構成某種犯罪事實之一部，即屬分
    擔實施犯罪之行為，雖僅以幫助他人犯罪之意思而參與，亦
    仍屬共同正犯（最高法院27年上字第1333號判例意旨參照）
    。查丙○○、乙○○雖非直接提領詐欺款項之人，然其依照「小
    榮」之指揮，聯繫指示戊○○前往提款，復於戊○○提款前，負
    責以網路銀行確認帳戶之情況，則丙○○、乙○○所為已可認屬
    「詐欺取財」之構成要件行為，尚非僅為便利他人犯罪之幫
    助行為而已，丙○○、乙○○執前詞辯稱其係幫助犯云云，自無
    足採。
  ⒌丙○○、乙○○之辯護人雖又為渠等辯護稱：丙○○、乙○○均無犯
    罪所得，難認有何犯罪動機，且不能僅以網路通訊軟體之對
    話紀錄即認定渠等2人犯罪云云。然本件案發時丙○○、乙○○
    係尚未查獲有犯罪所得，並非參與本件犯行並無任何犯罪獲
    利，況且有無犯罪所得與犯罪動機，實無絕對必然之關係，
    就事理而論，犯罪動機原因不一而足，不能僅因丙○○、乙○○
    尚無犯罪所得而推論並無犯罪動機，進而為渠等2人之有利
    證明。至於本件認定丙○○、乙○○與戊○○、「小榮」等詐欺集
    團成員共同參與上揭犯行，除有丙○○、乙○○、戊○○等人之供
    證，並有渠等之網路通訊對話記錄、附表一所示遭詐欺集團
    詐騙及附表二所示提領贓款之各項事證，彼此相互勾稽以為
    佐證，業如前述，並非僅以網路通訊軟體之對話紀錄即認定
    上開丙○○、乙○○所涉犯行，上開所辯，均不可採。
  ⒍又以近來電話詐騙集團甚為猖獗，其運作模式，大多先以收
    集人頭通訊門號或預付卡之門號及金融機構帳戶，以供該集
    團彼此通聯、對被害人施以詐術、接受被害人匯入受騙款項
    及將贓款為多層次轉帳之使用，並避免遭檢警調機關追蹤查
    緝，再由該集團成員以虛偽之情節詐騙被害人，於被害人因
    誤信受騙而將款項匯入指定帳戶或交付後，除繼續承襲先前
    詐騙情節以延伸之虛偽事實詐騙該被害人使該被害人能繼續
    匯入、交付更多款項外，並為避免被害人發覺受騙報警，多
    於確認被害人已依指示匯款或提領現金後，即迅速指派集團
    成員以臨櫃提款或自動櫃員機領款等方式將詐得贓款即刻提
    領殆盡，或儘速前往向被害人取款。此外，為避免因於收集
    人頭帳戶或於臨櫃提領詐得贓款，或親往收取款項時，遭檢
    警調查獲該集團，多係由集團底層成員出面從事該等高風險
    之臨櫃提款、收取款項（即「車手」）、把風之工作，其餘
    成員則負責管理帳務或擔任居間聯絡之後勤人員。是依上開
    電話詐欺集團之運作模式，參照前述刑法共同正犯之規範架
    構，本件丙○○、乙○○、戊○○雖未直接對附表一所示之7位告
    訴人或被害人施以詐術，惟丙○○、乙○○、戊○○既有上述之分
    工，則渠等3人均係該詐騙集團犯附表一所示7次犯罪不可或
    缺之重要環節，足認其等係在合同意思範圍內，各自分擔犯
    罪行為之一部，並相互利用他人之行為，以達遂行犯罪之目
    的，其各有犯意聯絡及行為分擔，均為共同正犯，且其成員
    已達三人以上，丙○○、乙○○、戊○○自應就渠等所參與如附表
    一所示7次三人以上共同詐欺取財犯行所生之全部犯罪結果
    共同負責。乙○○之辯護人復辯稱乙○○僅有參與附表一編號2
    所示之犯行云云，然依上說明，乙○○對其與「小榮」、丙○○
    、戊○○以及其他詐欺集團成員以如上分工方式所為詐欺犯行
    ，既均在其共同犯罪意思範圍以內，而附表一所示7次犯行
    ，均係相同成員以相同之方式所為之同類型犯罪，亦未超出
    乙○○之犯意聯絡範圍，則乙○○於此部分所為仍係三人以上共
    同犯詐欺取財罪之共同正犯，自應共同負責，其辯護人此部
    分所辯，亦無足採。
  ㈣現行組織犯罪防制條例於107年1月3日修正公布，其中第2條
    規定「本條例所稱犯罪組織，指三人以上，以實施強暴、脅
    迫、詐術、恐嚇為手段或最重本刑逾5年有期徒刑之刑之罪
    ，所組成具有持續性或牟利性之有結構性組織。前項有結構
    性組織，指非為立即實施犯罪而隨意組成，不以具有名稱、
    規約、儀式、固定處所、成員持續參與或分工明確為必要。
    」查本件丙○○、乙○○、戊○○均確有參與如附表一所示之7次
    三人以上共同犯詐欺取財犯行，已如前述，又自卷附戊○○之
    行動電話內「LINE」或「微信」通訊軟體有關乙○○與戊○○間
    、丙○○與戊○○間、戊○○與「小榮」間之對話紀錄（見偵3152
    卷第52至57頁），如下述：
  ⒈乙○○（A，下同）與戊○○（B，下同）間於107年4月23日之對
    話「B：妳可以幫我在試看看彰化銀行的網銀可以了嗎？A：
    小白叫你打給他。不能用。」可見乙○○有在戊○○之要求下確
    認帳戶能否使用，並告知丙○○要求戊○○與其聯絡。
  ⒉於107年4月24日之對話「A：領錢。B：我在大便。A：好。..
    .A：你出發了嗎？公司在問。B：我出發怎麼領錢。而且還
    沒人載去坐車。小白下班我再出發。A：嗯嗯他說錢不及等
    你回來再弄我也不知道。」可見乙○○有指示戊○○前往領錢。
  ⒊於107年4月25日之對話「A：領錢。B：嗯嗯。」可見乙○○有
    指示戊○○前往領錢。
  ⒋於107年4月26日之對話「B：哈囉。可以幫我查一下卡片能用
    嗎？A：嗯嗯。可以，要先領嗎？2。」可見乙○○有在戊○○之
    要求下確認帳戶能否使用，並指示戊○○前往領錢。
  ⒌戊○○有2度傳送交易明細予丙○○與之討論。
  ⒍丙○○有連續傳送「回我一下」、「機車鑰匙在客廳」、「等
    等把卡裡的都領出來」、「朱那個好像還有3」、「你跑遠
    一點領」、「別去7至11」、「有進先回報給我」之訊息予
    戊○○，指示戊○○前往領錢，並要求戊○○回報結果。
  ⒎丙○○（C，下同）與戊○○（B）於107年5月7日之對話「C：他
    有接嗎？B：他說他在騎車等等打給我。C：沒辦法再等了。
    你是要害我在被罵嗎？你跟公司聯絡一下。C：你有跟他聯
    絡嗎？幾點到公司？B：剛上車。B：幹哭么勒。C：那是啥
    。B：有餅乾跟錢。C：出雪隧了嗎？B：我都到家了。C：..
    .。你要先去辦卡嗎？我等等拿錢過去。我在醫院。B：怎斷
    掉？C：你那邊沒訊號」可見丙○○有指示戊○○與代稱為「公
    司」之「小榮」聯絡及前往特定地點。
  ⒏於107年5月8日之對話「C：出門了沒？B：他因該還沒起床，
    我已經在奪命連環扣了。C：現在公司不進單了。怎麼搞？
    有找到人了嗎？公司在問我了。不然你打給他跟他說現在情
    況。」可見2人有討論「公司」之情況，丙○○並有指示戊○○
    與「公司」聯絡。
  ⒐戊○○於107年5月9日向「小榮」告以「戶頭我問好了，可以用
    但是不能用網路還是ATM，他說會幫我上報開通，但是不知
    道還要多久」可見2人尚有談論其他帳戶可否使用之語。
    綜觀以上之對話訊息，乙○○於前揭⒈⒉⒊中僅單純指示「領錢
    」，而無其他前後文詳細說明何以領錢、自何帳戶領錢、領
    多少錢、領錢之後如何使用，丙○○於前揭⒍中亦僅單純指示
    戊○○自「朱那個」領錢，而無其他前後文詳細說明何以領錢
    、領錢之後如何使用，戊○○卻均能馬上表示同意，憑此足見
    渠等彼此間對於「領錢」之工作早有事前議定、分工，使戊○○只要接獲丙○○或乙○○有關「領錢」之指示，即能知悉領錢
    之原因、用途，及領得金錢後如何處理。再自上揭⒈⒉亦可見
    ，乙○○在確認帳戶無法使用後，隨即指示戊○○聯絡綽號為「
    小白」之丙○○為進一步處理，戊○○亦於欲領錢時稱要等待「
    小白」下班。又上揭⒉⒎⒏亦可見丙○○、乙○○、戊○○彼此之間
    均有於對話中談及代號為「公司」之「小榮」，並多有敘及
    「公司」在問、要與「公司」回報聯絡等語。上揭種種，均
    可見丙○○、乙○○、戊○○對於其各自分工之情形進行討論、合
    作、查核及監督，渠等均確有持續參與「小榮」所屬之本案
    詐欺集團，且該組織確有三人以上甚明。又本案詐欺集團成
    員以詐騙他人金錢獲取不法利益為目的，而由其成員分層負
    責收集人頭帳戶、實施詐術、確認款項匯入、取款及上繳上
    手等階段行為，業如前述，足見本案詐欺集團係以取得受詐
    術所騙不特定人民交付之財物後與其他集團成員分享不法利
    潤為牟利手段，為牟利性之組織，且依其等詐欺手法及前述
    之分工方式，可認該集團乃分由各該成員擔負一定之工作內
    容，由「小榮」負責指揮戊○○收集人頭帳戶，待取得人頭帳
    戶並經確認可以使用後，再由不詳詐欺集團成員實施詐術而
    使附表一所示之告訴人或被害人等陷於錯誤，待告訴人或被
    害人將款項匯入人頭帳戶後，「小榮」即指揮丙○○或乙○○確
    認帳戶及匯款之情況，再指示戊○○前往提領詐騙款項，並交
    予「小榮」層轉其他上手，可見其等組織縝密，分工精細，
    自須投入相當之成本、時間，顯非為立即實施犯罪而隨意組
    成者，而已為有結構性之組織甚明。又本件戊○○自承大約自
    107年4月初某日經「小榮」之介紹，參加「小榮」所屬之詐
    欺集團犯罪組織（見警卷一第10至11頁，原審卷一第227頁
    ），丙○○、乙○○既亦均係在「小榮」之指揮下實施前揭三人
    以上共同犯詐欺取財犯行，堪認渠等亦應與戊○○相同之時間
    參與該詐欺集團犯罪組織，是丙○○、乙○○、戊○○本件犯行，
    自得適用現行即107年1月3日修正公布之組織犯罪防制條例
    第3條規定。綜上所述，本件依丙○○、乙○○、戊○○參與本案
    詐騙之犯行，以其與本案詐欺集團之時間、集團成員之分工
    、遂行詐欺犯行之獲利情形，足認本案詐欺集團係以實施詐
    術為手段，具有持續性、牟利性之結構性組織，核與現行組
    織犯罪防制條例所規定之犯罪組織之定義相符，丙○○、乙○○
    、戊○○均確有參與犯罪組織之犯行甚明。
  ㈤綜上所述，丙○○、乙○○、戊○○參與詐欺集團犯罪組織及共同
    加重詐欺取財之事證明確，渠等3人犯行洵堪認定，均應依
    法論科。   
二、論罪：
  ㈠核丙○○、乙○○、戊○○所為，均係犯組織犯罪防制條例第3條第
    1項後段之參與組織罪及刑法第339條之4第1項第2款之三人
    以上共同詐欺取財罪（如附表一所示各共7罪）。丙○○、乙○○、戊○○與「小榮」及姓名年籍不詳之詐欺集團犯罪組織成
    員就上開7次詐欺取財犯行有犯意聯絡、行為分擔，均應論
    以共同正犯。
  ㈡按組織犯罪防制條例係藉由防制組織型態之犯罪活動為手段
    ，以達成維護社會秩序、保障人民權益之目的，乃於該條例
    第3條第1項前段與後段，分別對於「發起、主持、操縱、指
    揮」及「參與」犯罪組織者，依其情節不同而為處遇，行為
    人雖有其中一行為（如參與），不問其有否實施各該手段（
    如詐欺）之罪，均成立本罪。然在未經自首或有其他積極事
    實，足以證明其確已脫離或解散該組織之前，其違法行為，
    仍繼續存在，即為行為之繼續，而屬單純一罪，至行為終了
    時，仍論為一罪。又刑法上一行為而觸犯數罪名之想像競合
    犯存在之目的，在於避免對於同一不法要素予以過度評價。
    自然意義之數行為，得否評價為法律概念之一行為，應就客
    觀構成要件行為之重合情形、主觀意思活動之內容、所侵害
    之法益與行為間之關連性等要素，視個案情節依社會通念加
    以判斷。刑法刪除牽連犯之規定後，原認屬方法目的或原因
    結果，得評價為牽連犯之二犯罪行為間，如具有局部之同一
    性，或其行為著手實行階段可認為同一者，得認與一行為觸
    犯數罪名之要件相侔，依想像競合犯論擬。倘其實行之二行
    為，無局部之重疊，行為著手實行階段亦有明顯區隔，依社
    會通念難認屬同一行為者，應予分論併罰。因而，行為人以
    一參與詐欺犯罪組織，並分工加重詐欺行為，同時觸犯參與
    犯罪組織罪及加重詐欺取財罪，雖其參與犯罪組織之時、地
    與加重詐欺取財之時、地，在自然意義上非完全一致，然二
    者仍有部分合致，且犯罪目的單一，依一般社會通念，認應
    評價為一罪方符合刑罰公平原則，應屬想像競合犯，如予數
    罪併罰，反有過度評價之疑，實與人民法律感情不相契合。
    再加重詐欺罪係侵害個人財產法益之犯罪，其罪數計算，以
    被害人數、被害次數之多寡，決定其犯罪之罪數；核與參與
    犯罪組織罪之侵害社會法益，因應以行為人所侵害之社會全
    體利益為準據，認定係成立一個犯罪行為，有所不同。是以
    倘若行為人於參與犯罪組織之繼續中，先後加重詐欺數人財
    物，因行為人僅為一參與組織行為，侵害一社會法益，應僅
    就首次犯行論以參與犯罪組織罪及加重詐欺罪之想像競合犯
    ，而其後之犯行，乃為其參與組織之繼續行為，為避免重複
    評價，當無從將一參與犯罪組織行為割裂再另論一參與犯罪
    組織罪，而與其後所犯加重詐欺罪從一重論處之餘地（最高
    法院107年度台上字第1066號判決意旨參照）。本件丙○○、
    乙○○、戊○○參與「小榮」所屬三人以上組成之詐欺集團犯罪
    組織，並有前揭所載之分工情形，渠等參與犯罪組織之行為
    與參與犯罪組織後首次即附表一編號5之三人以上共同詐欺
    取財犯行間，雖在自然意義上非完全一致，然二者仍有部分
    合致，而有局部同一性，有想像競合犯關係。是丙○○、乙○○
    、戊○○就所犯組織犯罪防制條例第3條第l項後段之參與犯罪
    組織罪及附表一編號5所示刑法第339條之4第1項第2款之三
    人以上共同詐欺取財罪之2罪間，均乃一行為觸犯數罪名，
    為想像競合犯，均應依刑法第55條前段之規定，從一重之刑
    法第339條之4第1項第2款之三人以上共同詐欺取財罪處斷。
  ㈢丙○○、乙○○、戊○○與所屬詐欺集團犯罪組織所犯如附表一所
    示7次三人以上共同詐欺取財犯行，均係侵害個人財產法益
    之犯罪，其各行為間，依一般社會健全觀念，其時間可以區
    隔，且侵害法益不同，而各具獨立性，應認其等所犯7次犯
    行，犯意各別，行為互殊，均應分論併罰。
  ㈣刑之加重減輕：
  ⒈按犯組織犯罪防制條例第3條之罪，偵查及審判中均自白者，
    減輕其刑，同法第8條第1項固有明文。但法院就同一罪刑所
    適用之法律，無論係對罪或刑（包括主刑或刑之加重、減輕
    與免除等項）或保安處分，除法律別有規定外，均應本統一
    性或整體性之原則，予以適用，最高法院97年度台上字第43
    08號判決意旨同此。準此，對於不同刑罰法律間具有想像競
    合關係者，經擇一法律加以論科，其相關法條之適用，應本
    於整體性原則，不得任意割裂。查戊○○雖於警詢、偵查及原
    審審理時均自白參與詐騙集團之犯罪組織，但本件既依想像
    競合關係而從一重論以刑法之加重詐欺罪，本於統一性、整
    體性及不得割裂適用之原則，即無上揭偵審自白減刑規定之
    適用餘地。
  ⒉戊○○前因竊盜案件，經原審以101年度易字第484號判決判處
    有期徒刑5月、5月，應執行有期徒刑9月確定，於102年5月1
    6日易科罰金執行完畢，有本院被告前案紀錄表1份在卷可佐
    。是戊○○於有期徒刑執行完畢後5年內，再故意犯本件有期
    徒刑以上之罪，依刑法第47條第1項規定，雖構成累犯，惟
    依司法院大法官會議釋字第775號解釋所闡釋之意旨，構成
    累犯者苟不分情節，基於累犯者有其特別惡性及對刑罰反應
    力薄弱之立法理由，一律加重最低本刑，將可能致生行為人
    所受之刑罰超過其所應負擔罪責之情而不符罪刑相當原則。
    本院審酌戊○○所犯上揭前案之犯罪型態、罪質、犯罪情節均
    與本件迥異，被告雖於上揭前案執行完畢後5年內再犯本案
    ，然尚難據此認戊○○具有特別之惡性或對刑罰反應力特別薄
    弱之情形，本件尚無依刑法第47條第1項加重法定最低本刑
    之必要，爰不予加重其刑。
  ㈤不另為無罪諭知部分  
  ⒈公訴意旨固認丙○○、乙○○、戊○○前揭提領贓款之行為亦涉違
    反洗錢防制法第2條第1、2款，而犯同法第14條第1項之洗錢
    罪嫌。查洗錢防制法於105年12月28日公告修正，於106年6
    月28日生效施行，修正前洗錢防制法第2條原規定：「本法
    所稱洗錢，指下列行為：一掩飾或隱匿因自己重大犯罪所得
    財物或財產上利益者。二掩飾、收受、搬運、寄藏、故買或
    牙保他人因重大犯罪所得財物或財產上利益者。」經修正為
    ：「本法所稱洗錢，指下列行為：一意圖掩飾或隱匿特定犯
    罪所得來源，或使他人逃避刑事追訴，而移轉或變更特定犯
    罪所得。二掩飾或隱匿特定犯罪所得之本質、來源、去向、
    所在、所有權、處分權或其他權益者。三收受、持有或使用
    他人之特定犯罪所得。」而本條所稱之特定犯罪，依同法第
    3條第2款之規定，固包括刑法第339條之詐欺取財罪在內。
  ⒉然考量洗錢防制法之立法目的，依該法第1條之規定，係在防
    制洗錢，追查重大犯罪。申言之，即在於防範及制止因特定
    重大犯罪所得之不法財物或財產上利益，藉由洗錢行為（例
    如經由各種金融機構或其他交易管道），使其形式上轉換成
    為合法來源，以掩飾或切斷其財產或財產上利益來源與犯罪
    之關聯性，而藉以逃避追訴、處罰，故其所保護之法益為國
    家對於特定重大犯罪之追訴及處罰，至於該特定重大犯罪行
    為所侵害之一般法益，因已該當於各犯罪行為之構成要件規
    定加以保護，即非制定該法之主要目的。準此以觀，洗錢防
    制法第14條第1項洗錢罪之成立，除行為人在客觀上有掩飾
    或隱匿因自己重大犯罪所得財產或財產上利益之具體作為外
    ，尚須行為人主觀上具有掩飾或隱匿其財產或利益來源與犯
    罪之關聯性，使其來源形式上合法化，以逃避國家追訴、處
    罰之犯罪意思，始克相當。若行為人僅係將其犯特定重大犯
    罪所得之財產或財產上之利益作直接使用或消費之處分行為
    ，而無掩飾或隱匿其來源與犯罪之關聯性，使其來源形式上
    合法化，以逃避追訴、處罰之犯意者，即與上述洗錢罪之構
    成要件有間，自不能遽論以該罪（最高法院100年度台上字
    第630號、97年度台上字第5644號判決意旨參照）。因之，
    是否為洗錢行為，自應就犯罪全部過程加以觀察，包括有無
    因而使重大犯罪所得之財物或財產上利益之性質、來源、所
    在地、所有權或其他權利改變，因而妨礙重大犯罪之追查或
    處罰，或有無阻撓或危及對重大犯罪所得之財物或財產上利
    益來源追查或處罰之行為在內；若非先有犯罪所得或利益，
    再加以掩飾或隱匿，而係取得犯罪所得或利益之犯罪手段，
    或並未合法化犯罪所得或利益之來源，而能一目了然來源之
    不法性，或作直接使用或消費之處分行為，自非洗錢防制法
    所規範之洗錢行為（最高法院106年度台上字第269號判決意
    旨參照）。查本件丙○○、乙○○負責確認人頭帳戶之使用狀況
    及餘額後指示戊○○前往提領，戊○○則負責提領詐欺所得贓款
    後再當面交付「小榮」層轉詐欺集團犯罪組織其他成員，渠
    等行為乃遂行詐欺集團犯罪組織依擬定之詐騙犯罪順利取得
    詐騙款項之犯行，主觀上難認係為掩飾或隱匿犯罪所得，使
    其來源形式上合法化之意思，核屬將從事詐欺取財之犯罪所
    得置於詐欺集團犯罪組織實力支配下之舉，而應視為詐欺取
    財犯行之一部分，該行為自不足以使贓款來源合法化，亦非
    製造金流斷點，上開被告3人與所屬詐騙集團所為犯罪行為
    之金流軌跡明確，渠等所為舉動，無從掩飾、隱匿或切斷該
    財物與詐欺取財犯罪之關聯性，故該被告3人此部分所為，
    尚難認已該當於洗錢防制法第2條之構成要件，自不成立洗
    錢罪，檢察官上訴猶認本件應有洗錢罪之適用等語，難認可
    採。此部分既不能證明該被告3人有檢察官所指之洗錢罪嫌
    ，本應均為無罪之諭知，惟檢察官既認此部分與上開經原審
    認定有罪部分為想像競合犯之裁判上一罪關係，爰均不另為
    無罪之諭知。 
三、撤銷改判之理由及科刑：
  ㈠原審以丙○○、乙○○、戊○○所犯事證明確，予以論罪科刑，固
    非無見。惟查：⒈丙○○、乙○○於本院就附表一所示7位告訴人
    、被害人之損失共同提出賠償方案，願意當庭支付現金並商
    談和解，並有3位告訴人到庭接受賠償達成和解（如下述）
    ，原審判決未及審酌就丙○○、乙○○願意對7位告訴人、被害
    人均予賠償，並與到庭之3位告訴人和解，至其餘告訴人及
    被害人部分，則因渠等未到庭而未能達成和解，顯見丙○○、
    乙○○均有悔意，並願意賠償之犯後態度，是量刑基礎已有變
    更；⒉按刑事審判旨在實現刑罰權分配之正義，法院對有罪
    被告之科刑，應符合罪刑相當原則，使輕重得宜，罰當其罪
    ，以契合社會之法律感情，因此，刑法第57條明定科刑時應
    審酌一切情狀，尤應注意該條所列10款事項以為科刑輕重之
    標準（最高法院104年度台上字第359號、102年度台上字第3
    046號、93年度台上字第5073號判決意旨參照）。又刑之量
    定，固為實體法上賦予法院得為自由裁量之事項，但此項職
    權之行使，並非得恣意為之，仍應受比例原則、平等原則、
    罪刑相當原則之支配，審酌刑法第57條所列各款應行注意事
    項及一切情狀為之，使輕重得宜，罰當其罪，以符合法律授
    權之目的，此即所謂自由裁量權之內部界限（最高法院98年
    度台上字第4639號、97年度台上字第5995號、93年度台上字
    第3746號判決意旨參照）。查被告戊○○所為固值非難，然其
    因本件犯行所獲得為17,100元，且被告戊○○對其犯行始終坦
    認不諱，態度尚稱良好，原審未予審酌上情，而未納為量刑
    之依據，逕對被告戊○○量處如原審附表一所示之刑，並定其
    應執行有期徒刑3年6月，實有過重之嫌，自與罪刑相當原則
    有違。丙○○、乙○○上訴執前詞否認犯行；檢察官此部分上訴
    認該被告3人應成立洗錢罪，均經本院指駁說明如前，均無
    理由；檢察官上訴另主張該被告3人應依組織犯罪防制條例
    之規定宣告強制工作，及涉有洗錢防制法第15條第1項之罪
    ，亦無可取（詳下述），然原判決既有前揭可議，自應由本
    院就此及定執行刑部分予以撤銷改判。   
  ㈡爰審酌丙○○、乙○○、戊○○加入詐欺集團犯罪組織，與其他詐
    欺集團犯罪組織成員為謀己利，透過縝密之規劃、精細之分
    工，有系統性地對民眾施用詐術以騙取他人財物，顯然嚴重
    欠缺尊重他人財產法益之觀念，所為應予嚴加非難，又考量
    上開被告3人於所屬詐欺集團犯罪組織所扮演之分工角色，
    並兼衡戊○○始終坦承犯行、丙○○及乙○○則均否認有何共同詐
    欺及參與犯罪組織犯行，及丙○○於本件接受警詢時，假借要
    抄錄電話號碼而向警方取得其行動電話後，趁機刪除其與乙○○在「微信」通訊軟體上對話紀錄之情形，並斟酌丙○○、乙○○於本院就附表一所示7位告訴人、被害人之損失共同提出
    賠償方案（見本院卷二第43至44頁），願意當庭支付現金並
    商談和解，並有告訴人庚○○、壬○○○、告訴人丙○○之代理人
    陳東振到庭，分別以42,858元、13,462元、34,286元與丙○○
    、乙○○達成和解並支付完畢，該3名告訴人亦願意原諒丙○○
    、乙○○請求法院輕判等情（見本院卷二第144至145頁）之和
    解情形及犯後態度，又慮及上開被告3人之前案紀錄，及丙○○自述高中畢業之智識程度、未婚、目前從事堆高機業務，
    乙○○自述高中畢業之智識程度、離婚、育有1名未成年子女
    、目前從事廣告設計，丙○○、乙○○並未因本件犯行而獲有所
    得，戊○○自述高中畢業之智識程度、先前做工、離婚、育有
    2名未成年子女，因本件犯行所獲得為17,100元等一切情狀
    ，分別量處如主文第2至4項所示之刑，並均定其應執行之刑
    。
  ㈢按修正前組織犯罪防制條例，對發起、主持、操縱、指揮或
    參與集團性、常習性及脅迫性或暴力性犯罪組織者，應於刑
    後強制工作之規定，經司法院釋字第528號解釋尚不違憲；
    嗣該條例第2條第1項所稱之犯罪組織，經二次修正，已排除
    原有之「常習性」要件，另將實施詐欺手段之具有持續性或
    牟利性之有結構性組織，納入本條例適用範圍，並對參與犯
    罪組織之行為人，於第3條第1項後段但書規定「參與情節輕
    微者，得減輕或免除其刑」。惟同條第3項仍規定「應於刑
    之執行前，令入勞動場所，強制工作，其期間為三年」，而
    未依個案情節，區分行為人是否具有反社會的危險性及受教
    化矯治的必要性，一律宣付刑前強制工作3年。然則，衡諸
    該條例所規定之強制工作，性質上原係對於有犯罪習慣，或
    因遊蕩、懶惰成習而犯罪者，所為之處置，修正後該條例既
    已排除常習性要件，從而，本於法律合憲性解釋原則，依司
    法院釋字第471號關於行為人有無預防矯治其社會危險性之
    必要，及比例原則等與解釋意旨不相衝突之解釋方法，為目
    的性限縮，對犯該條例第3條第1項之參與犯罪組織罪者，視
    其行為之嚴重性、表現之危險性、對於未來行為之期待性，
    以及所採措施與預防矯治目的所需程度，於有預防矯治其社
    會危險性之必要，且符合比例原則之範圍內，始由法院依該
    條例第3條第3項規定，一併宣告刑前強制工作（最高法院刑
    事大法庭108年度台上大字第2306號裁定意旨參照）。查丙○○、乙○○、戊○○前揭參與詐欺集團犯罪組織之犯行，均可見
    係詐欺集團之下游人員，尚非詐欺集團之主謀、操控之人，
    審酌渠等3人行為之嚴重性、表現之危險性、對於未來行為
    之期待性，經本院分別量處應執行有期徒刑2年6月、2年、2
    年2月，已足以完全評價及處罰該被告3人之犯行，且無預防
    矯治其社會危險性之必要，衡諸比例原則，實無庸再諭知強
    制工作之保安處分之必要，爰不予宣告丙○○、乙○○、戊○○強
    制工作。檢察官上訴認該被告3人應宣告強制工作等語，難
    認可採。
  ㈣再按洗錢防制法雖於105年12月28日修正公布，並於106年6月
    28日生效施行，鑑於不法金流未必可與特定犯罪進行連結，
    但依犯罪行為人取得該不法金流之方式，已明顯與洗錢防制
    規定相悖，有意規避洗錢防制規定，為落實洗錢防制，避免
    不法金流流動，對於規避洗錢防制規定而取得不明財產者，
    亦應處罰，故本次修正參考澳洲刑法立法例增訂「特殊洗錢
    罪」，不以查有前置犯罪（predicate offense，亦即現行
    條文第3條所定之重大犯罪）之情形為必要；但為兼顧罪刑
    明確性之要求，應合理限制適用範圍，而於該法第15條第1 
    項規定：「收受、持有或使用之財物或財產上利益，有下列
    情形之一，而無合理來源且與收入顯不相當者，處6 月以上
    5 年以下有期徒刑，得併科500 萬元以下罰金：一、冒名或
    以假名向金融機構申請開立帳戶。二、以不正方法取得他人
    向金融機構申請開立之帳戶。三、規避第7 條至第10條所定
    洗錢防制程序」。其中第1項第2 款所謂「以不正方法取得
    他人向金融機構申請開立之帳戶」之犯罪類型，係指行為人
    以不正方法取得他人向金融機構申請開立之帳戶後，用來收
    受、持有或使用財物或財產上利益，而該財物或財產上利益
    無合理來源且與行為人之收入顯不相當；參以本條立法理由
    略以：「行為人雖未使用冒名或假名之方式為交易，然行為
    人以不正方法，例如：向無特殊信賴關係之他人租用、購買
    或施用詐術取得帳戶使用，製造金流斷點，妨礙金融秩序。
    此又以我國近年詐騙集團車手在臺以複製或收受包裹取得之
    提款卡大額提取詐騙款項案件為常見。況現今個人申請金融
    帳戶極為便利，行為人捨此而購買或租用帳戶，甚至詐取帳
    戶使用，顯具高度隱匿資產之動機，更助長洗錢犯罪發生，
    爰為第1項第2款規定」等語，是洗錢防制法第15條第1項第2
    款之規定，係於無法認定該法第3條之前置犯罪存在時，對
    於特別規避洗錢防制法規定態樣之行為適用之補充規定，從
    而，以不正方法取得他人之金融機構帳戶使用，藉由製造金
    流斷點（切斷資金與其來源行為之關連性）而隱匿可疑犯罪
    資產，固為該法增訂應予處罰之「特殊洗錢」犯罪類型（即
    通稱「人頭帳戶」之犯罪）；惟若行為人以不正方法取得他
    人之金融機構帳戶，其目的即在於取得該帳戶內之財物，提
    領行為僅係獲取犯罪所得之手段，且該不正方法本身已構成
    刑法相關罪名，則行為人既未另行製造金流斷點而隱匿資產
    ，亦未合法化犯罪所得之來源，仍可一目了然來源之不法性
    ，依上開說明，究與洗錢防制法第15條第1項之犯罪構成要
    件不相合致，應非該條新增特殊洗錢犯罪類型之立法本旨。
    本件戊○○雖擔任負責提領贓款之車手，然其依丙○○、乙○○、
    「小榮」之指示持上開帳戶之提款卡提領款項之目的，係在
    取得該等帳戶內之財物，其提領行為僅係獲取犯罪所得之手
    段，並未另行製造金流斷點隱匿犯罪所得，亦未合法化犯罪
    所得之來源，仍可一目了然來源之不法性，自難以洗錢防制
    法第15條第1項罪名相繩。   
四、沒收部分
  ㈠「供犯罪所用、犯罪預備之物或犯罪所生之物，屬於犯罪行
    為人者，得沒收之。」、「前項之物屬於犯罪行為人以外之
    自然人、法人或非法人團體，而無正當理由提供或取得者，
    得沒收之。」刑法第38條第2項前段、第3項分別定有明文。
    查扣案Samsung牌行動電話1支（內有門號0000000000號SIM
    卡）及iphone 6S行動電話1支（內有門號0000000000號SIM
    卡）分別為戊○○及丙○○所有，業據戊○○、丙○○於警詢時均供
    承不諱（見警卷一第4至13、33、41至44頁），且上開行動
    電話均為渠等用於與其他詐欺集團成員聯繫，有上開行動電
    話之通訊紀錄翻拍照片在卷可稽，堪認屬其等犯罪所用之物
    ，揆諸前開規定，自應宣告沒收。至警方於戊○○與丙○○共同
    所居住之宜蘭縣○○鎮○○街00巷0弄0○0號5樓所搜索扣得之甲○○名下彰銀帳戶之存摺、提款卡及印章，雖為戊○○用以提領
    本件詐欺贓款所用之物，惟上開物品為戊○○向甲○○所借用，
    非屬戊○○所有，且亦無證據顯示甲○○於提供上開物品借予戊○○時，係知悉戊○○欲持之為前揭犯罪所用（詳後述甲○○無罪
    部分），故不予宣告沒收。
  ㈡「犯罪所得，屬於犯罪行為人者，沒收之。」刑法第38條之1
    第1項前段定有明文。任何人都不得保有犯罪所得，為基本
    法律原則，犯罪所得之沒收或追徵，在於剝奪犯罪行為人之
    實際犯罪所得（原物或其替代價值利益），使其不能坐享犯
    罪之成果，以杜絕犯罪誘因，性質上屬類似不當得利之衡平
    措施，著重所受利得之剝奪。然苟無犯罪所得，自不生利得
    剝奪之問題，固不待言，倘若共同正犯各成員內部間，對於
    不法利得分配明確時，自應依各人實際分配所得沒收。查戊○○因收集甲○○名下之彰銀帳戶存摺、提款卡及印章而獲得3,
    000元之報酬，業據戊○○於警詢時供陳明確（見警卷一第20
    至21頁），至其負責提領贓款部分，則係獲得其所提領如附
    表二所示共470,000元之3%以為報酬，其餘部分均已交予「
    小榮」層轉詐欺集團犯罪組織等情，亦據其於警詢及原審時
    供陳甚明（見警卷一第11頁，原審卷一第29至30頁），是其
    個人所分得之部分為14,100元（即470000×3%），從而，就
    戊○○因本件犯行所獲得之17,100元（即3,000+14,100元），
    均為其本件犯罪所得，應依刑法第38條之1第1項前段、第3
    項規定宣告沒收，於全部或一部不能沒收或不宜執行沒收時
    ，追徵其價額。
乙、無罪部分（即上訴駁回部分）
一、公訴意旨略以：被告甲○○、丁○對於無正當理由徵求他人提
    供金融帳戶之存摺、提款卡及密碼者，應可預見該他人極有
    可能利用該金融帳戶作為收受、掩飾與隱匿因財產犯罪所得
    財物或財產上利益之犯罪工具，且一般民眾前往金融機構申
    辦帳戶並無任何特殊之限制，本可自行開設帳戶使用，無另
    向他人收購或借用之必要，竟仍分別基於幫助詐欺之未必故
    意：甲○○於107年4月20日應戊○○要求申辦前述彰銀帳戶後，
    於107年4月26日前某時許，在彰化銀行羅東分行前，將彰銀
    帳戶之存摺、提款卡、密碼及印章交付予戊○○；丁○則於107
    年5月4日某時許，在羅東博愛醫院將前揭中信帳戶之提款卡
    、密碼交付予戊○○。嗣戊○○所屬詐欺集團之成員施用詐術使
    人陷於錯誤，致被害人等匯入款項至前揭彰銀帳戶、中信帳
    戶。因認甲○○、丁○所為，均涉犯刑法第339條第1項、第30
    條第1項之幫助詐欺取財罪及洗錢防制法第2條第2款、第14
    條之洗錢罪嫌等語。
二、按犯罪事實應依證據認定之，無證據不得認定犯罪事實；不
    能證明被告犯罪者，應諭知無罪之判決，刑事訴訟法第154
    條第2項及同法第301條第1項分別定有明文。次按認定不利
    於被告之事實，須依積極證據，苟積極證據不足為不利於被
    告事實之認定時，即應為有利於被告之認定，更不必有何有
    利之證據；認定犯罪事實所憑之證據，雖不以直接證據為限
    ，間接證據亦包括在內，然而無論直接或間接證據，其為訴
    訟上之證明，須於通常一般之人均不致有所懷疑，而得確信
    為真實之程度者，始得據為有罪之認定，倘其證明尚未達於
    此一程度，而有合理性懷疑存在時，即不得遽為被告犯罪之
    認定（最高法院30年上字第482號、816號判例、76年台上字
    第4986號判例參照）。又被告未經審判證明有罪確定前，推
    定其為無罪，刑事訴訟法第154條第1項定有明文，此即所謂
    之「無罪推定原則」。其主要內涵，無非要求負責國家刑罰
    權追訴之檢察官，擔負證明被告犯罪之責任，倘其所提出之
    證據，不足為被告有罪之積極證明，或其指出證明之方法，
    無法說服法院形成被告有罪之心證，法院即應予被告無罪之
    諭知。換言之，被告在法律上固有自證無罪之權利，但無自
    證無罪之義務（最高法院102年度台上字第3128號判決意旨
    參照)。再按幫助犯，非但行為之外形可認為幫助，且必須
    與正犯有犯意之聯絡。若幫助之人，誤信為正當行為，並無
    違法之認識，則其行為縱予正犯以助力，尚難遽令負幫助之
    罪責（最高法院20年上字第1828號判例意旨參照）。是刑法
    上幫助犯之成立，須行為人基於幫助正犯犯罪之意思，予正
    犯以精神上或物質上之助力而參與犯罪構成要件以外之行為
    ，以助成正犯犯罪之實施為要件。如果，雖在外形上，可認
    為幫助，但對正犯之犯罪，無違法之認識，而欠缺幫助犯罪
    之故意，係基於其他原因，即難論以幫助犯（最高法院88年
    度台上字第5848號判決要旨參照）。
三、公訴意旨認甲○○、丁○涉有上開罪嫌，無非以甲○○、丁○之供
    訴、證人即被告戊○○於警詢及偵查中之證述、附表一「相關
    證據」欄所示之證據等為其主要論據。訊據甲○○、丁○固均
    坦承確有將其所有前揭帳戶交付予戊○○，惟均堅詞否認有何
    幫助詐欺或洗錢犯行，甲○○辯稱：我跟戊○○是朋友關係，因
    為戊○○說其有帳戶使用需求，說他要正常使用，我是相信他
    ，才去申辦彰銀帳戶後出借予他，我不知道戊○○會拿去做詐
    欺使用等語；丁○亦辯稱：我跟戊○○是朋友關係，因為戊○○
    說其有帳戶使用需求，說有人要匯錢給他，他的帳戶無法使
    用，要向我借用2、3天，我相信他才出借中信帳戶予他，且
    中信帳戶為我平時使用，我不知道戊○○會拿去做詐欺使用等
    語。
四、經查：
  ㈠上揭彰銀帳戶為甲○○所申辦、中信帳戶為丁○所申辦；附表一
    所示之告訴人、被害人，確遭詐欺集團成員以附表一所示之
    時間及詐騙方式施用詐術，致渠等均陷於錯誤，而於附表一
    所示之時間、地點，將附表一所示之款項匯款至甲○○名下之
    彰銀帳戶或丁○名下之中信帳戶等情，業據甲○○、丁○均坦承
    不諱，復有附表一「相關證據」欄所示之證據在卷可憑。是
    甲○○所申辦之彰銀帳戶及丁○所申辦之中信帳戶，均確實供
    本件詐欺集團犯罪組織作為向附表一所示之告訴人及被害人
    詐欺取財所使用之工具，此情固堪認定。惟縱認甲○○、丁○
    前揭行為確實對本件詐欺集團從事詐欺取財犯行客觀上資以
    助力，然對甲○○、丁○是否如公訴意旨所載係基於洗錢及幫
    助詐欺取財之不確定故意，而將其所有前揭帳戶交予戊○○所
    屬詐欺集團使用等節，仍應有積極證據證明始可認定。
  ㈡查證人即被告戊○○於警詢、偵查及原審時均證稱：我認識甲○○大約1年多，我於107年4月間跟他說我在玩網路遊戲買賣寶
    物需要帳戶，他之前就知道我有被列為警示帳戶，因為他跟
    我交情不錯，才願意將帳戶借給我使用，我沒有跟他說我要
    將帳戶用做人頭帳戶，也沒有因此給他任何錢，他不知道我
    實際是把他的帳戶賣給上手做詐欺使用等語（見警卷一第14
    至16頁，偵3152卷第191至192、206頁）；我跟丁○也是朋友
    關係，我當時跟被告丁○借用帳戶時，跟他說是我自己要用
    ，他就把帳戶借給我，他不知道我借帳戶是要拿去賣給上手
    做詐欺使用，後來我也有將帳戶還他等語（見警卷一第28頁
    ，偵3152卷第192、205頁，原審卷一第234至236頁），經核
    與甲○○、丁○前揭所辯情節均相符合，應堪採信。
  ㈢公訴意旨雖稱甲○○、丁○對於無正當理由徵求他人提供金融帳
    戶之存摺、提款卡及密碼者，應可預見該他人極有可能利用
    該金融帳戶作為收受、掩飾與隱匿因財產犯罪所得財物或財
    產上利益之犯罪工具，且一般民眾前往金融機構申辦帳戶並
    無任何特殊之限制，本可自行開設帳戶使用，無另向他人收
    購或借用之必要等語。惟查：
  ⒈自戊○○前揭證述情節，其向甲○○借用前揭彰銀帳戶時，業經
    告知其係為玩網路遊戲買賣寶物所需，核其借用之理由，尚
    無任何明顯悖於常情之處，且其自身之帳戶被列為警示帳戶
    乙節，亦為甲○○所知悉，則在此情況下，戊○○因自身帳戶無
    法使用，又因信用狀況不佳而難以自己名義申辦新帳戶，而
    需向友人借用帳戶，此情形堪稱合理、正當。甲○○於此之下
    基於其與戊○○之交情、信任而出借其上揭彰銀帳戶，實與社
    會常情無違，難認有何洗錢及幫助詐欺取財之不確定故意。
  ⒉又依戊○○所證述情節，其向丁○借用前揭中信帳戶時，亦向丁○稱係其自己要使用。且自卷附前揭中信帳戶之存款交易明
    細（見宜蘭縣政府警察局羅東分局警羅偵字第1070014409號
    卷《下稱警卷二》第22至26頁），可見該帳戶僅於107年5月9
    日至107年5月11日之3日間有多筆大額款項進出之不正常交
    易情況，前後其餘期間均無異常，及警方於107年5月22日前
    往戊○○位於宜蘭縣○○鎮○○街00巷0弄0○0號5樓之居所搜索時
    ，僅有搜得甲○○之帳戶而無丁○之帳戶等節，亦可見丁○前揭
    所辯戊○○僅向其借用上開中信帳戶2、3天等情，應堪信實。
    則丁○在戊○○自稱係自己要使用帳戶，且借用期間僅2、3天
    之極短時間下，基於渠等之交情、信任而出借上揭中信帳戶
    ，核其借用之理由、情形，亦堪稱合理、正常。又自卷附前
    揭中信帳戶之存款交易明細，亦可見在丁○於出借帳戶之前
    ，該帳戶光於107年4月11日至107年4月25日之半個月期間，
    即有百餘元之小額交易來往共33筆，憑此亦可見丁○所辯稱
    該帳戶為其日常所使用乙節，應堪採信。則苟丁○於戊○○向
    其商借帳戶之時，即知悉戊○○係有意將帳戶挪作詐欺等犯行
    使用，其豈可能任意出借其生活上常用之帳戶，不顧該帳戶
    極可能遭列為警示帳戶而將來無法使用之風險？據此更可反
    證丁○於出借帳戶予戊○○時，主觀上確係相信戊○○係因暫時
    有收款需求而借用，其無法預見戊○○將該帳戶挪為詐欺犯行
    之用之情，實難認有何洗錢及幫助詐欺取財之不確定故意。
  ⒊況且，本件公訴人所提前揭證據，均僅在證明甲○○、丁○申辦
    之帳戶客觀上確遭詐欺集團犯罪組織利用從事詐欺犯行，公
    訴人並未提出任何證據證明甲○○、丁○有何主觀上之犯意，
    僅以渠等之帳戶遭戊○○任意挪為詐欺取財使用之客觀情況，
    即反推渠等交付帳戶時應有洗錢及幫助詐欺取財之不確定故
    意，實與我國刑法所強調之「無罪推定原則」有違。
  ㈣檢察官上訴意旨雖以：甲○○、丁○坦承有將其銀行帳戶交給戊○○，且戊○○供稱：甲○○2人曾因缺錢申辦易付卡賣給戊○○所
    屬之詐騙集團，其2人再無償提供銀行帳戶給戊○○，顯有幫
    助詐欺之不確定故意等語。惟查，甲○○、丁○雖有將其銀行
    帳戶交給戊○○，然係戊○○以各種事由向渠等2人商借，甲○○
    、丁○因而無償出借，主觀上並無借予戊○○作為犯罪所用之
    意思，已如前述，自不能僅以客觀上有借用之事實，即推認
    甲○○2人應知悉其銀行帳戶係作為犯罪所用。至於戊○○供稱
    甲○○2人曾因缺錢申辦易付卡賣給詐欺集團云云，僅係戊○○
    之片面陳述，別無其他事證以實其說，尚難遽採，況且縱有
    申辦易付卡出售之情，然與本件無償出借銀行帳戶分屬二事
    ，自不能以有出售易付卡一事，憑空臆測甲○○2人出借銀行
    帳戶有幫助詐欺之犯意，而為渠等2人不利之佐證，檢察官
    上訴所指，均難認有據。
五、綜上所述，本件依檢察官提出之證據及其指出之證明方法，
    僅能證明詐欺集團詐騙附表一所示之告訴人、被害人將款項
    匯入甲○○、丁○上揭帳戶之情事，檢察官指述甲○○、丁○涉犯
    洗錢、幫助詐欺取財罪犯行所憑之證據，仍存有合理之懷疑
    ，尚未達於通常一般之人均不致有所懷疑，而得確信其為真
    實之程度，是本件既不能證明甲○○2人犯罪，揆諸前開法條
    及判例意旨之說明，自應均為無罪之諭知。原審同此見解，
    以不能證明甲○○、丁○犯罪而為此部分無罪之諭知，經核尚
    無不合，檢察官上訴執前詞指摘原審判決此部分不當，難認
    有據，此部分上訴為無理由，應予駁回。
丙、戊○○業經合法傳喚，有本院送達證書在卷可憑（見本院卷二
    第207至213頁），其無正當理由不到庭，爰不待其陳述，逕
    為一造辯論之判決。
據上論斷，應依刑事訴訟法第371條、第368條、第369條第1項前
段，組織犯罪防制條例第3條第1項後段，刑法第11條前段、第28
條、第339條之4第1項第2款、第55條、第47條第1項、第51條第5
款、第38條第2項前段、第38條之1第1項前段、第3項，刑法施行
法第1條之1第1項，判決如主文。
本案經檢察官陳怡君提起公訴，檢察官周建興提起上訴，檢察官
鄭堤升到庭執行職務。
中    華    民    國    109   年    2     月    27    日
                  刑事第十三庭審判長法  官  王國棟
                                    法  官  許永煌
                                    法  官  呂煜仁
以上正本證明與原本無異。
如不服本判決，應於收受送達後20日向本院提出上訴書狀，惟檢
察官就丁○、甲○○部分須受刑事妥速審判法第9條限制。其未敘述
上訴之理由者，並得於提起上訴後20日內向本院補提理由書(均
須按他造當事人之人數附繕本)「切勿逕送上級法院」。
刑事妥速審判法第9條：
除前條情形外，第二審法院維持第一審所為無罪判決，提起上訴
之理由，以下列事項為限：
一、判決所適用之法令牴觸憲法。
二、判決違背司法院解釋。
三、判決違背判例。
刑事訴訟法第 377 條至第 379 條、第 393 條第 1 款之規定，
於前項案件之審理，不適用之。
                                    書記官  林廷佳
中    華    民    國    109   年    2     月    27    日
附錄：本案論罪科刑法條全文
中華民國刑法第339條之4
犯第 339 條詐欺罪而有下列情形之一者，處 1 年以上 7 年以
下有期徒刑，得併科 1 百萬元以下罰金：
一、冒用政府機關或公務員名義犯之。
二、三人以上共同犯之。
三、以廣播電視、電子通訊、網際網路或其他媒體等傳播工具，
     對公眾散布而犯之。
前項之未遂犯罰之。

附表一：
編號 被害人告訴人 詐騙方式及時間 匯款時間、地點 匯入帳戶、戶名 匯入款項（新臺幣） 相關證據 主文 1 告訴人壬○○○ 不詳姓名、年籍之詐騙集團成員撥打電話予左揭告訴人佯稱係告訴人之堂弟，並稱急需用錢要向告訴人借錢，致告訴人誤認為其堂弟來電而陷於錯誤，乃於右開時間、地點依指示臨櫃匯款80,000元、30,000元至右開銀行帳戶內。 107年5月3日13時3分、107年5月4日10時20分，臺中市○○區○○路○段000號台中農會四民分部 華南銀行東高雄分行000000000000號劉玟惠帳戶（80,000元） 110,000元 見警卷一： 1、告訴人壬○○○就詐欺取財部分於警詢之證述（第70頁至第72頁） 2、台中地區農會匯款單（第73頁） 3、戊○○提款之監視器畫面（第162頁） 見偵20935卷： 1、彰化銀行交易明細（第39頁） 2、華南銀行交易明細（第43頁） 見原審卷一： 1、甲○○彰銀存摺、金融卡及印章（第83頁） 戊○○犯三人以上共同詐欺取財罪，累犯，處有期徒刑壹年壹月 。 丙○○犯三人以上共同詐欺取財罪，處有期徒刑壹年壹月。 乙○○犯三人以上共同詐欺取財罪，處有期徒刑壹年。     彰化銀行羅東分行00000000000000號甲○○帳戶(30,000元)    2 被害人乙○○ 不詳姓名、年籍之詐騙集團成員撥打電話予左揭被害人佯稱係被害人之朋友，並稱要向被害人借款，致被害人誤認為其友人來電而陷於錯誤，乃於右開時間、地點依指示臨櫃匯款25,000元至右開銀行帳戶內。 107年4月27日8時37分、新北市○○區○○路○段00號三峽橫溪郵局 彰化銀行羅東分行00000000000000號甲○○帳戶 25,000元 見警卷一： 1、被害人乙○○就詐欺取財部分於警詢之證述（第58頁至第60頁） 2、郵政跨行匯款申請書（第61頁） 見偵20935卷： 1、彰化銀行交易明細（第39頁） 見原審卷一： 1、甲○○彰銀存摺、金融卡及印章（第83頁） 戊○○犯三人以上共同詐欺取財罪，累犯，處有期徒刑壹年壹月。 丙○○犯三人以上共同詐欺取財罪，處有期徒刑壹年貳月。 乙○○犯三人以上共同詐欺取財罪，處有期徒刑壹年壹月。 3 告訴人癸○○ 不詳姓名、年籍之詐騙集團成員以網路通訊軟體聯繫左揭告訴人，佯稱與告訴人以交往前提認識，並向告訴人稱其母開刀急需用錢，致告訴人陷於錯誤，乃於右開時間、地點依指示臨櫃匯款10,000元至右開銀行帳戶內。 107年5月4日13時47分、桃園市○○區○○○路00號大園郵局 彰化銀行羅東分行00000000000000號甲○○帳戶 10,000元 見警卷一： 1、告訴人癸○○就詐欺取財部分於警詢之證述（第79頁至第81頁） 2、郵政跨行匯款申請書（第82頁） 3、戊○○提款之監視器畫面（第162頁） 見偵20935卷： 1、彰化銀行交易明細（第39頁） 見原審卷一： 1、甲○○彰銀存摺、金融卡及印章（第83頁） 戊○○犯三人以上共同詐欺取財罪，累犯，處有期徒刑壹年壹月。 丙○○犯三人以上共同詐欺取財罪，處有期徒刑壹年貳月。 乙○○犯三人以上共同詐欺取財罪，處有期徒刑壹年壹月。 4 告訴人戊○○ 不詳姓名、年籍之詐騙集團成員撥打電話予左揭告訴人，佯稱係告訴人朋友之女兒，並稱要向告訴人借款，致被害人誤認為其朋友女兒來電而陷於錯誤，乃於右開時間、地點依指示臨櫃匯款110,000元、70,000元、130,000元至右開銀行帳戶內。 107年5月2日11時40分、14時13分、107年5月7日10時46分，苗栗縣○○鎮○○里00○0號苑裡社苓郵局 彰化銀行羅東分行00000000000000號甲○○帳戶 310,000元 見警卷一： 1、告訴人戊○○就詐欺取財部分於警詢之證述（第62頁至第67頁） 2、郵政跨行匯款申請書（第68頁至第69頁） 3、戊○○提款之監視器畫面（第159頁至第162頁、第164頁） 見偵20935卷： 1、彰化銀行交易明細（第39頁） 見原審卷一： 1、甲○○彰銀存摺、金融卡及印章（第83頁） 戊○○犯三人以上共同詐欺取財罪，累犯，處有期徒刑壹年壹月。 丙○○犯三人以上共同詐欺取財罪，處有期徒刑壹年貳月。 乙○○犯三人以上共同詐欺取財罪，處有期徒刑壹年壹月。 5 告訴人丑○○ 不詳姓名、年籍之詐騙集團成員撥打電話予左揭告訴人，佯稱係告訴人之朋友，並稱要向告訴人借款，致告訴人誤認為其友人來電而陷於錯誤，乃於右開時間、地點依指示臨櫃匯款15,000元至右開銀行帳戶內。 107年4月26日14時48分、臺東縣○○鄉○○路000號池上郵局 彰化銀行羅東分行00000000000000號甲○○帳戶 15,000元 見警卷一： 1、告訴人丑○○就詐欺取財部分於警詢之證述（第53頁、第54頁） 2、郵政跨行匯款申請書（第56頁） 3、戊○○提款之監視器畫面（第159頁至第162頁、第164頁） 見偵20935號卷： 1、彰化銀行交易明細（第39頁） 見原審卷一： 1、甲○○彰銀存摺、金融卡及印章（第83頁） 戊○○犯三人以上共同詐欺取財罪，累犯，處有期徒刑壹年壹月。 丙○○犯三人以上共同詐欺取財罪，處有期徒刑壹年貳月。 乙○○犯三人以上共同詐欺取財罪，處有期徒刑壹年壹月。 6 告訴人丙○○ 不詳姓名、年籍之詐騙集團成員撥打電話予左揭告訴人之姊姊佯稱係告訴人姊姊之女兒，並稱急需用錢，致告訴人及其姊均誤認為來電為外甥女（姊之女兒）而陷於錯誤，告訴人乃於右開時間、地點依指示臨櫃匯款80,000元至右開銀行帳戶內。 107年5月11日13時25分、宜蘭縣○○鎮○○路00號羅東郵局 中國信託羅東分行000000000000號丁○帳戶 80,000元 見警卷二： 1、告訴人丙○○就詐欺取財部分於警詢之證述（第9頁至第11頁） 2、郵政跨行匯款申請書（第14頁） 3、中信銀存款交易明細（第25至第26頁） 4、戊○○提款之監視器畫面（第27頁至第28頁） 戊○○犯三人以上共同詐欺取財罪，累犯，處有期徒刑壹年壹月。 丙○○犯三人以上共同詐欺取財罪，處有期徒刑壹年壹月。 乙○○犯三人以上共同詐欺取財罪，處有期徒刑壹年。 7 告訴人庚○○ 不詳姓名、年籍之詐騙集團成員撥打電話予左揭告訴人佯稱係告訴人姪子，並稱急需用錢要向告訴人借款，致告訴人誤認為其姪子來電而陷於錯誤，乃於右開時間、地點依指示臨櫃匯款200,000元至右開銀行帳戶內。 107年5月11日13時18分、南投縣○○鄉○○路000號中寮鄉農會 中國信託羅東分行000000000000號丁○帳戶 200,000元 見警卷一： 1、告訴人庚○○就詐欺取財部分於警詢之證述（第83頁至第85頁） 2、中寮鄉農會匯款申請書（第86頁） 見警卷二： 1、中信銀存款交易明細（第25至第26頁） 2、戊○○提款之監視器畫面（第27頁至第28頁） 戊○○犯三人以上共同詐欺取財罪，累犯，處有期徒刑壹年壹月。 丙○○犯三人以上共同詐欺取財罪，處有期徒刑壹年壹月。 乙○○犯三人以上共同詐欺取財罪，處有期徒刑壹年。 

附表二：
編號 提款時間 提款地點 提款金融帳戶、戶名 提款金額（新臺幣） 相關證據 1 107年5月2日12時57分、15時9分 宜蘭縣○○鎮○○路000號之彰化銀行羅東分行 彰化銀行羅東分行00000000000000號甲○○帳戶 110,000元   70,000元 見宜蘭縣政府警察局羅東分局警羅偵字第1070020783號卷： 1、戊○○提款之監視器畫面（第159頁至第162頁） 見臺灣臺中地方檢察署10 7年度偵字第20935號卷： 1、彰化銀行交易明細（第39頁） 見原審卷一： 1、甲○○彰銀存摺、金融卡及印章（第83頁） 2 107年5月4日14時36分 宜蘭縣○○鎮○○路000號之彰化銀行羅東分行 彰化銀行羅東分行00000000000000號甲○○帳戶 40,000元 見宜蘭縣政府警察局羅東分局警羅偵字第1070020783號卷： 1、戊○○提款之監視器畫面（第162頁至第163頁） 見臺灣臺中地方檢察署10 7年度偵字第20935號卷： 1、彰化銀行交易明細（第39頁） 見原審卷一： 1、甲○○彰銀存摺、金融卡及印章（第83頁） 3 107年5月7日12時58分 宜蘭縣○○鎮○○路000號之彰化銀行羅東分行 彰化銀行羅東分行00000000000000號甲○○帳戶 130,000元 見宜蘭縣政府警察局羅東分局警羅偵字第1070020783號卷： 1、戊○○提款之監視器畫面（第164頁） 見臺灣臺中地方檢察署10 7年度偵字第20935號卷： 1、彰化銀行交易明細（第39頁） 見原審卷一： 1、甲○○彰銀存摺、金融卡及印章（第83頁） 4 107年5月11日14時17分 宜蘭縣○○鎮○○街00巷0號統一便利商店聖博店之自動櫃員機 中國信託羅東分行000000000000號丁○帳戶 120,000元 見宜蘭縣政府警察局羅東分局警羅偵字第1070014409號卷： 1、中信銀存款交易明細（第25至第26頁） 2、戊○○提款之監視器畫面（第27頁至第28頁）